【裁判字號】    98,簡上,596
【裁判日期】    980917
【裁判案由】    詐欺
【裁判全文】
臺灣桃園地方法院刑事判決             98年度簡上字第596號
上  訴  人
即  被  告  乙○○
上列上訴人即被告因詐欺案件，不服本院於中華民國98年4 月30
日所為之98年度壢簡字第1144號第一審簡易判決（聲請案號：臺
灣桃園地方法院檢察署98年度偵字第6277號），提起上訴，本院
管轄之第二審合議庭判決如下：
    主  文
上訴駁回。
    事  實
一、乙○○於民國95年間，因偽造文書案件，經本院以95年度易
    字第382 號刑事判決處有期徒刑3 月，如易科罰金以銀元30
    0 元折算1 日確定，經本院以96年度聲減字第2717號裁定減
    為有期徒刑1 月又15日，如易科罰金，以銀元300 元折算1
    日，於96年9 月20日易科罰金執行完畢（構成累犯）。詎仍
    不知悔改，其可預見金融機構帳戶提供予姓名年籍不詳之人
    使用，可能幫助不詳之犯罪集團從事財產犯罪行為，作為取
    得財物或財產上之利益之管道，竟基於縱使該人將其帳戶用
    以從事詐欺取財之財產犯罪行為，亦不違反其本意之幫助犯
    意，於民國97 年9月26日前之9 月間之某日某時，在不詳之
    地點，將其所有之玉山商業銀行（下簡稱玉山銀行）壢新分
    行帳戶（帳號：0000000000000 號）之金融卡及金融卡之密
    碼，交付予真實姓名年籍不詳之詐騙集團成員使用，藉以幫
    助該成年人之犯罪集團成員從事財產犯罪之犯行。嗣該犯罪
    集團成員意圖為自己不法之所有，於97年9 月27日下午8 時
    30分許，以網路即時通向甲○○佯稱欲與其援助交際，惟必
    須先確認甲○○之身分非警察，使甲○○陷於錯誤，依詐騙
    集團成員之指示，於同日晚間11時2 分許，匯款新臺幣（下
    同）12,275元至乙○○前開帳戶內。旋由該詐欺集團成員提
    領殆盡，嗣經甲○○發覺受騙，報警處理，始悉上情。
二、案經新竹市警察局第一分局報請臺灣新竹地方法院檢察署呈
    請臺灣高等法院檢察署檢察長令轉臺灣桃園地方法院檢察署
    檢察官偵查後聲請以簡易判決處刑。
    理  由
壹、證據能力部分：
一、按被告以外之人於審判外之言詞或書面陳述，除法律有規定
    者外，不得作為證據，刑事訴訟法第159 條第1 項固有明文
    ；惟被告以外之人於審判外之陳述，雖不符同法第159 條之
    1 至之4 規定，而經當事人於審判程序同意作為證據，法院
    審酌該言詞陳述或書面陳述作成時之情況，認為適當者，亦
    得為證據。又當事人、代理人或辯護人於法院調查證據時，
    知有第159 條第1 項不得為證據之情形，而未於言詞辯論終
    結前聲明異議者，視為有前項之同意，同法第159 條之5 亦
    定有明文。本件公訴人及被告於本院審理時均同意以證人甲
    ○○於警詢之陳述作為證據，本院審酌上開供述作成時之情
    況均屬正當，且與本案相關之待證事實具有關連性，而被告
    既未爭執其證據能力，亦未聲請傳訊，顯已放棄詰問權之行
    使，依上說明，應具有證據能力。
二、其次，本案認定事實所引用之文書證據，並無證據證明係公
    務員違背法定程式所取得，亦無刑事訴訟法第159 條之4 之
    顯有不可信之情況與不得作為證據之情形，本院斟酌本案卷
    內之證據並非非法取得，亦無證明力明顯過低之情形，且經
    本院於審判期日依法進行證據之調查、辯論，被告於訴訟上
    之程序權即已受保障，故前揭各該證據，亦均得採為證據，
    合先敘明。
貳、實體部分：
一、訊據被告乙○○固然承認上開玉山銀行壢新分行帳戶為其所
    申辦，惟矢口否認有何幫助詐欺之犯行，辯稱：伊係於97年
    9 月中旬，將上開帳戶金融卡放在名片夾內，與身分證及戶
    口名簿影本一起放在平日所背之背包中，又將該背包置於所
    騎乘之機車置物箱內，直至同年月29日才發覺該背包遺失，
    上開金融卡因此被詐騙集團成員撿去使用云云。經查：
（一）詐騙集團成員於97年9 月27日晚間8 時30分許，以網路即
      時通向甲○○佯稱欲與其援助交際，惟必須先確認甲○○
      之身分非警察，致甲○○陷於錯誤，而於同日晚間11時2
      分許，匯出12,275元至被告上開帳戶等情，業據證人即被
      害人甲○○於警詢中證述明確，復有玉山銀行壢新分行97
      年10月13日玉山壢新字第0971009006號函所附被告上開帳
      戶客戶基本資料及存戶交易資料查詢單、被害人甲○○提
      出之匯款明細單、內政部警政署反詐騙案件紀錄表、受理
      刑事案件報案三聯單及受理詐騙帳戶通報警示簡便格式表
      等資料影本附卷可憑（見偵查卷宗第8 至23頁），足證被
      害人甲○○遭詐騙之款項，確實匯入被告之上開帳戶內，
      是被告之上開帳戶確有供詐騙集團作為實施詐欺取財犯行
      之用無訛。
（二）被告雖以前詞情置辯，然查：
   1、觀諸玉山銀行壢新分行97年10月13日玉山壢新字第097100
      9006號函附之交易資料查詢單及被告之上開玉山銀行壢新
      分行帳戶存摺紀錄（見偵查卷宗第17至23頁）可知，該帳
      戶自95年10月13日提領3,006 元，餘額僅存97元，至97年
      9 月25日止，並無任何存提紀錄，自97年9 月26日起至同
      年月29日止始有8 筆密集之存提紀錄，而被告自承：該帳
      戶自97年9 月26日以後之存提款情形均非其所為（見本院
      卷第33頁），足證被告最後一次使用上開玉山銀行壢新分
      行帳戶係95年10月13日，該日至97年9 月中旬被告所稱將
      該金融卡放入平日所背之背包內，已有將近2 年之久，且
      該金融卡係於97年9 月26日前之9 月間某日已落入他人手
      中。被告雖辯稱：伊於97年9 月中旬，將上開玉山銀行壢
      新分行帳戶之金融卡放在名片夾中，而該名片夾及其身分
      證、戶口名簿影本等證件均一併放在平日所背之背包內，
      又該背包置於其每日騎乘之機車置物箱內，直至97年9 月
      29日才發覺該背包遺失云云，然查，被告之上開玉山銀行
      壢新分行帳戶已有長達將近2 年未使用，豈有突於97年9
      月中旬放入平日所使用之背包，隨身攜帶之必要，而該背
      包既為被告平日所使用，又豈會於背包遺失數日後始發覺
      之理。再者，被告自承將上開帳戶金融卡與其身分證、戶
      口名簿等證件影本均置放在該背包內，一併遭人竊取，上
      開證件影本事關被告身分基本資料外洩，其發覺遺失後卻
      未報警處理，而該玉山銀行壢新分行帳戶已長達2 年未使
      用，其內餘額亦僅有97元，被告卻立即於同日向銀行掛失
      ，有卷附玉山銀行壢新分行97年11月26日玉山壢新字第09
      71120002號函及所附晶片金融卡事故查詢單可考（見偵查
      卷宗第27、28頁），被告前開所辯在在均與常情有違，實
      難採信。
   2、又被告上開帳戶於97年9 月26日遭詐騙集團使用之前，帳
      戶餘額僅餘97元，且被告上一次使用該帳戶係在95年10月
      13日，已如前述，由此客觀事態，核與一般提供帳戶予詐
      騙集團之成員，其等帳戶餘額均低且鮮少使用該帳戶之經
      驗法則相符。又按我國目前新申辦之提款卡附加有晶片功
      能，其密碼至少為六位數以上，難以在三次按密碼錯誤之
      機會下破解，是被告應有將其金融卡之密碼告知他人。綜
      上，堪認被告確有將其上開帳戶金融卡及金融卡密碼交予
      他人。
（三）按金融存款帳戶，事關存戶個人財產權益之保障，與存戶
      之提款卡、密碼結合，其專屬性、私密性更形提高，一般
      人均有妥為保管存摺、金融卡、金融卡密碼，以防止被他
      人冒用之認識，縱有特殊情況偶有將存摺、金融卡、金融
      卡密碼交付他人之需，亦必深入瞭解其用途後再行提供以
      使用，若落入不明人士手中，極易被利用為取贓之犯罪工
      具，恆係吾人日常生活經驗與事理之然；且金融帳戶為個
      人理財之工具，申請開設金融帳戶並無任何特殊限制，一
      般民眾皆可以存入最低開戶金額之方式申請開戶，個人亦
      可在不同金融機構申請多數存款帳戶使用，並無困難，此
      乃眾所週知之事實，則依一般人之社會生活經驗，苟見非
      親非故之人不以自己名義申請開戶，反而以出價蒐購或租
      用之方式向他人蒐集金融機構帳戶供己使用，衡情當知悉
      蒐集金融帳戶者，係將所蒐集之帳戶用以從事財產犯罪。
      況現今社會上，詐騙者蒐購人頭帳戶，持以作為信貸、手
      機簡訊詐欺之事，常有所聞，提供甚或出賣、出借帳戶與
      非親非故之人，受讓人係為從事財產犯罪，已屬人盡皆知
      之事。查本案被告對於金融卡及金融卡密碼等有關個人財
      產、身分之物品，將淪落於不明人士手中，極易被利用為
      與財產有關之犯罪工具，竟願交付其所有上開帳戶之金融
      卡，並將金融卡密碼告知與其身分上不具任何關係之人，
      其主觀上顯然對於該帳戶將作為不法使用，應有所認知，
      而客觀上亦有幫助詐欺取財之行為，殆無疑義。
（四）綜上所述，被告上開所辯，屬卸責之詞，不足採信，本案
      事證明確，被告犯行，洵堪認定。
二、核被告所為，係犯刑法第339 條第1 項、第30條第1 項之幫
    助詐欺取財罪。被告係幫助他人犯罪，爰依刑法第30條第2
    項之規定，按正犯之刑減輕之。被告於95年間，因偽造文書
    案件，經本院以95年度易字第382 號刑事判決處有期徒刑3
    月，如易科罰金以銀元300 元折算1 日確定，經本院以96年
    度聲減字第2717號裁定減為有期徒刑1 月又15日，如易科罰
    金，以銀元300 元折算1 日，於96年9 月20日易科罰金執行
    完畢，有臺灣高等法院被告前案紀錄表在卷可稽，其於受有
    期徒刑執行完畢後，5 年內故意再犯本件有期徒刑以上之罪
    ，為累犯，應依刑法第47條第1 項規定加重其刑，並先加後
    減之。原審認被告罪證明確，引用刑事訴訟法第449 條第1
    項前段、第3 項、第454 條第2 項、刑法第30條第1 項前段
    、第2 項、第339 條第1 項、第47條第1 項、第41條第1 項
    前段，刑法施行法第1 條之1 第1 項、第2 項前段，並審酌
    被告明知詐騙行為猖獗，卻仍將其所有之金融機構帳戶提供
    予不法份子使用，助長他人犯罪之風氣，並使不法份子易於
    逃避犯罪之查緝，嚴重破壞社會治安及造成被害人尋求救濟
    之困難，所為誠屬不該，復犯後猶否認犯行，未見悔意，併
    考量本案被害人遭詐騙之金額等一切情狀，量處被告有期徒
    刑4 月，併諭知易科罰金之折算標準，經核認事用法均無違
    誤，量刑亦屬妥適，應予維持。被告上訴意旨猶以前揭情詞
    否認犯行云云，指摘原判決不當，為無理由，應予駁回。
據上論斷，應依刑事訴訟法第455 條之1 第1 項、第3 項、第36
8 條，判決如主文。
本案經檢察官楊凱真到庭執行職務。
中    華    民    國    98    年    9     月    17    日
                  臺灣桃園地方法院刑事第八庭
                      審判長法  官  林惠霞
                            法  官  張瓊華
                            法  官  張明儀
以上正本證明與原本無異。
本件不得上訴。
                            書記官  邱仲騏
中    華    民    國    98    年    9     月    17    日


司法院資訊處製作；財團法人民間司法改革基金會備份。
